---
title: "Data Manipulation with dplyr"
author: "Lucas Mello Schnorr, Jean-Marc Vincent"
date: "February 28, 2017"
output: pdf_document
---

```{r setup, include=FALSE}
knitr::opts_chunk$set(echo = TRUE)
```

This is a demonstration of how dplyr works.

First, we need some data.

```{r}
library(readr);
df <- read_tsv (file = "dpt2015.txt",
                locale = locale(encoding = "ISO-8859-1"));
head(df);
```

Load the necessary packages:

```{r}
library(dplyr);
library(magrittr);
```



Now, let's use the _filter()_ verb :
On filtre les lignes dont l'année de naissance n'est pas renseignée (XXXX):

```{r}
df %>% filter(annais != 'XXXX');
```
On va afficher le nombre d'occurences de nos noms à chacun :

Marie :

```{r}
df %>% filter(preusuel=='MARIE')%>% summarise(N=sum(nombre));
```


Kathleen :

```{r}
df %>% filter(preusuel=='KATHLEEN')%>% summarise(N=sum(nombre));
```

Lucas :

```{r}
df %>% filter(preusuel=='LUCAS')%>% summarise(N=sum(nombre));
```

On va voir l'étendue des donnée en terme d'années.
Tout d'abord on va transformer l'année de naissance en nombre.
```{r}
df %>% filter(annais!='XXXX') %>% mutate(annaisbis=as.integer(annais));

```

```{r}
df %>% filter(annais!='XXXX') %>% mutate(annaisbis=as.integer(annais)) %>% summarise(N=min(annais));
```
```{r}
df %>% filter(annais!='XXXX') %>% mutate(annaisbis=as.integer(annais)) %>% summarise(N=max(annais));
```
Les données vont de 1900 à 2015.


On va regarder le prénom le plus représenté, hommes et femmes confondus.
```{r}
df %>% filter(annais!='XXXX') %>% group_by(preusuel)%>%summarise(N=sum(nombre))%>%filter(N==max(N))
```
Marie est donc le prénom le plus représenté.

On va regarder le prénom le plus représenté pour les hommes.
```{r}
df %>% filter(annais!='XXXX') %>% filter(sexe==1)%>% group_by(preusuel)%>%summarise(N=sum(nombre))%>%filter(N==max(N))
```
Jean est le prénom le plus représenté chez les hommes.

On chercher les prénoms qui n'ont qui n'ont que le minimum d'occurences.
```{r}
df %>% filter(annais!='XXXX') %>% group_by(preusuel)%>%summarise(N=sum(nombre))%>%filter(N==min(N))
```
Voici la liste des prénoms les moins représentés (beaucoup).
```{r}
library(ggplot2);
df %>% mutate(annais=as.integer(annais)) %>%filter(annais!='XXXX') %>%filter(preusuel=='MARIE') %>% group_by(annais)%>%summarise(N=sum(nombre)) %>%ggplot(aes(y=N,x=annais))+geom_point()
```
On peut voir qu'il y a de moins en moins de Marie.